臺灣雲林地方法院刑事判決　　　　　　　94年度易緝字第11號
公　訴　人　臺灣雲林地方法院檢察署檢察官
被　　　告　乙○○
　　　　　　　　　　國民
上列被告因竊盜等案件，經檢察官提起公訴（87年度偵字第5718
號），本院判決如下：
    主      文
乙○○幫助意圖為自己不法之所有，以恐嚇使人將本人之物交付
，處有期徒刑伍月，如易科罰金，以佰元折算壹日。
    事實及理由
壹、構成犯罪事實：乙○○明知將自己之帳戶存摺、提款卡提供
    予他人，可供他人以該帳戶做為恐嚇取財之人頭帳戶使用，
    竟基於幫助他人恐嚇取財犯罪亦不違背其本意之不確定故意
    ，於民國87年5 月間，提供其在桃園縣大溪鎮大溪郵局開戶
    之局號000000 -0 、帳號000000 -0 號帳戶及提款卡，給某
    姓名年籍不詳之成年男子使用，而容任該男子利用上開帳戶
    作為財產犯罪之工具。該男子即在87年5 月7 日，先於新竹
    縣關西鎮新富里2 號附近攔截飛行中之鴿子後，即依該鴿子
    腳環上之電話號碼，打電話給鴿主甲○○說，鴿子在其手中
    ，要求甲○○依其指示匯款新臺幣（下同）1,310 元，到乙
    ○○上開之帳戶內。甲○○因而心生畏懼，而於87年5 月8
    日將上述款項，匯入乙○○上開帳戶內。該男子即使用提款
    卡取走甲○○所匯上開款項，並放甲○○之鴿子飛回，嗣經
    警循線查獲。
貳、認定犯罪事實所根據的證據及理由：
  一、本案起訴書所載被告乙○○所犯幫助竊盜部分之犯行，業
      經公訴檢察官當庭減縮不主張，本院自無庸就該部分犯行
      為處理，合先敘明。
  二、上開被害人甲○○所有之鴿子為不詳男子竊走後遭恐嚇取
      財，並將遭恐嚇之金錢匯入被告乙○○帳戶，而該匯入之
      款項隨即遭人領走之事實，業據證人即被害人甲○○於檢
      察官訊問及本院審理時證述不移，並有被害人甲○○匯款
      之匯款單1 紙（偵卷二第4 頁）、大溪郵局函文2 份及所
      附開戶資料及資金往來明細表2份 、郵政存簿儲金交易代
      號詳情表（偵卷一第25頁至第30 頁 、第45頁至52頁）等
      在卷可佐，堪信屬實。
  三、提款卡之密碼乃被告自行設定，他人實無從知悉該密碼為
      何，苟單純僅係遺失帳戶存摺及提款卡，他人應無輕易即
      能使用上開帳戶作為匯款、提款工具之可能。然查，被害
      人甲○○於87年5 月8 日匯入被告上開郵局帳戶內之存款
      ，於同日即經他人以使用提款卡之方式提領，此有卷附上
      開資金往來明細表及交易代號詳情表可查（偵卷一第26頁
      、第52頁）。又被告上開郵局帳戶有申請提款卡，申請提
      款卡時密碼由客戶自行輸入電腦，持卡人至提款機提款時
      如誤按密碼則無法完成提領手續等情，亦有大溪郵局88年
      3 月31日函文在卷可參（見偵卷一第45頁）。但查，被告
      上開郵局帳戶提領記錄並未曾有密碼錯誤情形，有大溪郵
      局查詢客戶帳務資料列印本1 份在卷可查（見偵卷一第30
      頁）。而被告自承上開郵局帳戶提款卡之密碼又僅被告及
      伊朋友2 人知道而已（見偵卷一第57頁反面）。從而，被
      告上開郵局帳戶存摺、提款卡應係被告交付上開不詳男子
      ，該不詳男子始能得知被告提款卡之密碼，並進而據以使
      用上開提款卡提領被告上開郵局帳戶內存款之事實應可認
      定。
  四、又金融帳戶為個人理財工具，攸關存戶個人財產權益之保
      障，具有強烈之屬人性格。而且，一般民眾皆得以存入最
      低開戶金額之方式自由申請開設金融帳戶，並無何特殊之
      限制，且同一人亦得申請數個帳戶使用，若不依此正當途
      徑自己申請帳戶，反而向他人取得帳戶使用，其行徑已不
      符社會正當行事之常態，則社會上具有通常知識經驗之人
      ，就此應均可認知到取得帳戶者係欲利用該帳戶隱匿資金
      流向及款項之真正提領人，以進行各種財產上犯罪之情形
      。而被告於87年時已年過40歲，顯為心智成熟的成年人，
      對於利用他人帳戶從事恐嚇取財之方式，依其個人之經驗
      ，應有預見提供存摺及提款卡供他人使用，係幫助從事犯
      罪之人以上開帳戶掩飾犯罪所得財物。然被告仍將其帳戶
      之存摺、提款卡交予不詳男子，可見縱令因而幫助他人實
      施恐嚇取財犯罪，亦不違反其本意，被告有幫助恐嚇取財
      之行為及不確定故意，至為灼然。
  五、綜上，被告上開郵局存摺、提款卡等物應係被告基於幫助
      恐嚇取財之犯意，提供予不詳男子，充作該不詳男子向他
      人恐嚇取財之工具。從而，被告幫助恐嚇取財犯行，堪予
      認定。
、對於被告辯解，本院判斷：
  一、被告否認犯罪，辯稱伊
      且因帳戶內沒有什麼錢，亦未報警云云（見偵卷一第18頁
      ）。
  二、對被告的辯解，本院認為不能採信，理由如下：
    (一)被告於檢察官訊問時供稱：
      失。（見偵卷一第58頁）惟查，本案係發生於87年5 月8
      日，由一名不詳男子向被害人恐嚇取財，業據證人甲○○
      證述明確已如上述，足認向被害人恐嚇取財並取得被害人
      所匯款項之人即為該不詳男子。被告於本院審理時復供稱
      未曾使用上開提款卡領得被害人匯款之款項（見本院卷第
      44 頁 反面），是被告辯稱伊
      月間遺失云云，即應係被告為掩飾伊提供上開郵局帳戶予
      不詳男子所為之辯解，而不可信。
    (二)次按，國民
      係個人重要理財工具，衡諸經驗法則，一般人一經發現遺
      失，必然立刻申報遺失，以維己身權益。惟查，被告於檢
      察官訊問時既供稱：
      見偵卷一第58頁）然被告竟遲至88年2 月25日始向戶政事
      務所申報遺失，顯與常情有違，而難以採信。
    (三)綜上各節，被告乙○○所辯，要屬推諉卸責之詞，不足採
      信。
肆、論罪科刑的理由：
  一、核被告乙○○所為，係犯刑法第30條第1 項、第346 條第
      1 項之幫助恐嚇取財罪。
  二、被告幫助他人恐嚇取財，為從犯，依刑法第30條第2項規
      定，按正犯之刑減輕之。
  三、爰審酌被告四肢健全，不思以正途賺取所需，竟提供自己
      之帳戶存摺、提款卡，幫助他人從事恐嚇取財行為，造成
      被害人及警方追查困難，且影響社會治安甚鉅，及被告於
      犯罪後猶矢口否認犯行，犯後態度不佳等一切情狀，分別
      量處如主文所示之刑，並諭知易科罰金之折算標準。
伍、適用法律依據：
  一、依刑事訴訟法第299 條第1 項前段。
  二、刑法第346 條第1 項、第30條第2 項、第41條第1 項前段
      。
  三、罰金罰鍰提高標準條例第1 條前段、第2 條。
本案經檢察官丙○○到庭執行職務
中　　華　　民　　國　　94　　年　　5 　　月　　18　　日
                    刑事第二庭  審判長法  官  林  輝  煌
                                      法  官  柯  志  民
                                      法  官  李  明  鴻
以上正本證明與原本無異。
如不服本判決，應於判決送達後10日內，向本院提出上訴狀。（
須附繕本）
                                      書記官  孫  秀  桃
中　　華　　民　　國　　94　　年　　5 　　月　　18　　日
附錄本案論罪科刑法條全文
中華民國刑法第346條
 (單純恐嚇罪)
意圖為自己或第三人不法之所有，以恐嚇使人將本人或第三人之
物交付者，處六月以上五年以下有期徒刑，得併科一千元以下罰
金。
以前項方法得財產上不法之利益，或使第三人得之者，亦同。
前二項之未遂犯罰之。
